【裁判字號】    94,交聲,951
【裁判日期】    950328
【裁判案由】    違反道路交通管理處罰條例聲明異議
【裁判全文】
臺灣士林地方法院交通事件裁定         94年度交聲字第951號
原處分機關  臺北市交通事件裁決所
異  議  人
即受處分人  甲○○
上列異議人即受處分人因違反道路交通管理處罰條例案件，對於
臺北市交通事件裁決所中華民國94年10月17日所為之處分（原處
分案號：北市裁三字第裁22-ACV520210號、第裁22-ACV520211號
）聲明異議，本院裁定如下：
    主  文
異議駁回。
    理  由
一、按汽車駕駛人轉彎時不依標誌者，處200 元以上600 元以下
    （即新台幣< 下同> 600 元以上1,800 元以下）之罰鍰，並
    記違規點數1 點，道路交通管理處罰條例第48條第2 款、第
    63條第1 項第1 款分別定有明文，又按汽車駕駛人有違反道
    路交通管理處罰條例之之行為，經交通勤務警察制止時，拒
    絕停車接受稽查而逃逸者，除按各該規定處罰外，處3,000
    元以上6,000 元以下之罰鍰，並記違規點數1 點，同條例第
    60條第1 項、第63條第1 項第1 款，亦分別定有明文。再按
    汽車違反道路交通管理事件而有下列情形之一，當場不能或
    不宜攔截製單舉發者，得對汽車所有人逕行舉發之：「一、
    ．．．．四、不服指揮稽查而逃逸．．．。」，且按逕行舉
    發道路交通管理事件，經汽車所有人依通知單之應到案日期
    到案，並告知違規駕駛人之姓名、身分證統一編號及住址者
    ，處罰機關應即另行通知違規駕駛人到案依法處理，逾應到
    案日期，處罰機關應依道路交通管理處罰條例第85條第3 項
    規定處罰該汽車所有人，道路交通管理處罰條例第7 條之2
    ，違反道路交通管理事件統一裁罰基準及處理細則第24條，
    亦分別定有明文。
二、本件異議人即受處分人甲○○所有之車號BIB-310 號重型機
    車，於民國94年6 月22日18時5 分許，沿臺北市○○路南向
    北方向行駛，行經臺北市○○路與仰德大道路口時，於設有
    禁止左轉標誌之路口違規左轉，經在場交通勤務員警發現後
    ，雖即鳴笛示意指揮駕駛人停車受檢，然駕駛人見狀後並未
    停車，反逕行逃逸，經員警記下違規車輛之車牌號碼、廠牌
    、型別等特徵，經核對電腦車籍資料確認無誤後，掣單舉發
    異議人「於設有禁止左轉標誌處左轉（17-19）」 、「鳴笛
    攔停不停、往東逃逸」，爰依道路交通管理處罰條例第48條
    第2 款、第60條第1 項之規定裁處罰鍰合計3,600 元，並依
    同條例第63條第1 項第1 款（裁決書漏引第1 款）之規定記
    違規點數2 點。
三、異議人異議意旨略以：
  (一)伊車原本於至誠路與仰德大道交叉路口停等紅燈，嗣經在場
    之義交指揮伊將車向左駛至芝玉路與仰德大道之交叉路口，
    此舉便可避免來向及從芝玉路駛出之車輛，嗣待至誠路之燈
    號變成綠燈後，伊在安全及不影響其他車輛之情況下左轉上
    山，伊就讀文化大學之4 年內，在該路段皆使用此法行駛，
    此種左轉上山之方式亦行之有年，有影片及照片可資佐證，
    伊不明白為何如今變成違規遭罰，且該派出所之員警，於該
    路口禁止左轉時段，亦以此路徑返回派出所，更況伊當時是
    在義交指揮下而為之左轉。
  (二)又伊於左轉上山的行進路線中，該員警係站立於伊右邊，伊
    當時因左轉故視線均專注於前方動線，根本無法注意到該名
    員警之攔停動作，是該員警於伊不知情之情形下開立「攔停
    未停、往東逃逸」之罰單是否合理？況伊於至誠路停等紅燈
    接受義交指揮駛至芝玉路口時，伊欲左轉上山之意圖極為明
    顯，該名員警既已注意到，於是時何不加以制止，嗣伊左轉
    後，方開立罰單，原處分機關所認定之違規事實，與事實不
    符，實難甘服云云。
四、本院查：
  (一)異議人確有於94年6 月22日18時5 分許，駕駛車牌號碼BIB-
    310 號重機車沿臺北市○○路由南往北行駛，而行經至誠路
    與仰德大道之設有禁止左轉標誌之路口，先暫停於芝玉路口
    ，繼而左轉等情，業據異議人自承在卷，應甚明確，堪予認
    定。
  (二)異議人雖以前揭情詞置辯，惟查台北市○○路與仰德大道路
    口，於早上7 時至9 時及17時至19時係禁止左轉之路段乙情
    ，有臺北市政府警察局士林分局94年9 月15日北市警市分交
    字第09433551800 號書函1 紙在卷可稽。又經本院勘驗異議
    人所自行拍攝案發地點之錄影光碟，並未見現場之義交有何
    指揮由南向北行經至誠路之駕駛人得左轉仰德大道之手勢，
    且依光碟之內容所示，如異議人由至誠路南向北駛至該路段
    與仰德大道路口欲左轉仰德大道，勢必須等待至誠路上之號
    誌為綠燈時，異議人方能左轉，惟此時仰德大道東向西方向
    之交通標誌即為左轉綠燈號誌，如有車輛由仰德大道左轉採
    西向南之行進方向進入至誠路，則進入至誠路車輛之行進路
    線，必然與異議人之左轉路線交叉，進而發生危險，是於此
    情形，本院實難相信有何負責指揮交通之人員，曾要求異議
    人以此一危險之路線進行左轉，而使異議人產生該路口得以
    左轉之誤認，且至誠路與仰德大道均僅為2 線之車道，該路
    口並非寬敞，而芝玉路與仰德大道路口更是狹窄，縱令異議
    人之車輛係停等於芝玉路口，惟於上、下班之尖峰時段，車
    潮擁擠，待至誠路上之號誌為綠燈時，於芝玉路口等待左轉
    之車輛極易阻礙由至誠路北向南直行車輛之通行，而增加交
    通事故發生之危險，是異議人謂係義交指揮其前進至芝玉路
    口暫停等待左轉云云，與一般交通指揮之慣例及常情相違。
    況且，本件係執勤員警逕行舉發，如確有義交指揮情事，舉
    發之員警當可知悉，應無故意再為舉發之理。又異議人雖稱
    自4 年多每次均以此方式行經上開違規路段，然均未遭警察
    取締，並以該處尚有他車亦於該路口左轉，在場之員警並未
    加以取締，此由卷附之光碟觀之即明云云為辯，惟按員警因
    所服為不定量勤務，本有其行政裁量之極限、空間，有相同
    之違規事件而未受相同之取締，故涉及主管機關行使行政裁
    量權適法與否之問題，然該因違規而遭取締之行為人，亦不
    得主張「不法之平等」，違法者斷無以主張員警從未取締而
    認自己合法之理，是異議人以此為辯，顯係卸責之詞，仍無
    解於異議人違規事實之認定。
  (三)又查，依卷附之採證照片觀之，執勤之義交係站立於至誠路
    與仰德大道之交叉路口中央，而員警則站立於該路口東北方
    或西北方之外側車道上，案發當時異議人違規左轉，經值勤
    員警鳴笛示意停車受檢，惟異議人未予理會，逕自駛離，值
    勤員警隨即記下車號等情，有臺北市政府警察局士林分局94
    年9 月15日書函1 份在卷可稽，又案發當天異議人係正面朝
    向值勤員警行駛而後左轉，而該路段又為2 線車道，路口並
    非寬敞，亦有異議人提供之現場圖1 份附卷可稽，顯見異議
    人由至誠路或芝玉路左轉至仰德大道時與身著交警制服之值
    勤員警距離並不遠，是以該等位置，異議人應可見聞員警之
    鳴笛及攔停手勢，足徵本件異議人案發當時，確實係違規拒
    絕攔停並逃逸無訛，異議人辯稱未看到警員鳴笛攔停云云，
    顯不可採。再衡諸現場查獲之警員與異議人並不相識，夙無
    仇隙，當無設詞攀誣之理，又交通警察製單舉發違反道路交
    通管理處罰條例所列之違規事實，本質上為行政處分，係公
    務員基於職務上之權力，依法就特定之具體事件所為之具公
    法上效果之單方面行政行為，基於公務員為公法上行為具有
    公信力之原則，該行政行為當可被推定為真正，其據以依法
    處分之事實認定亦為正確無誤，從而本件異議人既未能提出
    其他證據以資證明其確無違規行為，僅空言辯稱未聽見警員
    取締之鳴笛，尚難認其辯解為可採。本件異議人之違規事證
    ，至臻明灼，其所為本件異議，尚無理由。
五、綜上所述，異議人確有於設有禁止左轉標誌處左轉，且未遵
    照員警指揮停車而逃逸之交通違規行為，又異議人自承為該
    機車之實際駕駛人，從而原處分機關依首揭規定裁處汽車所
    有人即異議人罰鍰共計3,600 元，並記違規點數2 點，即無
    不當，本件異議為無理由，應予駁回。
據上論斷，應依道路交通案件處理辦法第19條，裁定如主文。
中    華    民    國    95    年    3     月    28    日
                        交通法庭法  官  趙文卿
以上正本證明與原本無異。
如不服本裁定，應於送達後5日內，向本院提出抗告狀。
                                書記官  陳佳伶
中    華    民    國    95    年    4     月    3     日


司法院資訊處製作；財團法人民間司法改革基金會備份。
